【裁判字號】    98,聲再,1
【裁判日期】    980727
【裁判案由】    聲請再審
【裁判全文】
臺灣基隆地方法院刑事裁定               98年度聲再字第1號
聲  請  人
即受判決人  甲○○
上列聲請人因公共危險案件，對於本院合議庭中華民國93年 4月
14日93年度交簡上字第 4號確定判決，聲請再審，本院裁定如下
：
    主  文
再審之聲請駁回。
    理  由
一、本件聲請意旨略以：本件聲請人即受判決人甲○○（下稱聲
    請人）前雖因酒後駕車之公共危險案件，經台灣基隆地方法
    院於民國92年12月31日以92年度基交簡字第328 號判決，判
    處拘役59日，如易科罰金，以銀元300 元折算1 日，其不服
    提起上訴後，經同院合議庭於93年4 月14日以93年度交簡上
    第4 號判決駁回聲請人之上訴確定。然因聲請簡易判決處刑
    書所起訴內容與事實相反，且上開確定判決所援引之證人即
    對其執行呼氣酒精濃度測試之員警江建中之證言相互矛盾、
    證人即負責維修呼氣酒精濃度測試器之工程師郭豐恆之證言
    含糊不明確（具體指摘理由詳列如下），可見證人江建中、
    郭豐恆之證言虛偽不實，而本件唯一之證據即酒測單據，就
    形式上觀察，已足動搖原判決，爰依法聲請再審云云：
  (一)關於檢察官聲請簡易判決處刑書所起訴內容與事實相反部分
    ：
    本件車禍過程係證人巫明堂迴轉不當，由測面擦撞聲請人所
    駕駛之車輛，檢察官聲請簡易判決處刑書內容卻記載本件車
    禍係聲請人酒後駕車不慎追撞證人巫明堂之車輛，本件聲請
    人原係受害之被撞，卻變成加害之追撞，加害與被害角色互
    換，會讓法官認為態度惡劣，而影響自由心證甚鉅。
  (二)關於證人江建中、郭豐恆虛偽證言部分：
    1.證人郭豐恆證稱：儀器如需調整時間、日期必需送回原廠
      ，外接軟體，透過軟體程式方能調整（見94年度交聲簡再
      字第1 號第2 項第23行），然證人江建中警員卻稱係誤觸
      按鍵，由此可知上開證人間必有一方說謊。
    2.本案發生於深夜，聲請人拒絕夜間偵訊，但證人江建中卻
      證稱被告拒絕酒測，不配合酒測，這種天壤之別之事實，
      將之移花接木，足以讓法官認為被告態度惡劣而影響法官
      之自由心證甚鉅（見95年度交聲簡再字第1 號第5 頁第22
      行)， 如此嚴重之疏失，一句應屬誤會，對聲請人情何以
      堪。
    3.證人江建中於施測前檢查儀器無誤，於施測後始發現錯誤
      ，在施測過程中根本無需有按按鍵之動作，事後卻以誤觸
      按鍵之偽詞來掩飾其過失，此種證人之證詞如何採信（94
      年度交抗字第603 號第1 項倒數第6 行）？從而，證人江
      建中對聲請人所製作之警詢筆錄及採證酒測單合法嗎？
    4.證人郭豐恆之證詞顧左右而言之，未明確答覆本件酒測儀
      器有無故障，這種證詞能證明該儀器測出之結果是正確的
      嗎？該儀器有或沒有故障，應請證人郭豐恆說明為何92年
      7 月26日發生的事，居然測出96年之單據？證人郭豐恆之
      證人充其量只說明儀器之結構，並無證明該儀器沒有故障
      ，因此證人郭豐恆之證詞應不得據為酒測單據之數值是正
      常（見94年度交聲簡再字第1 號第2 頁第21行）。
    5.證人江建中先後證詞有相互矛盾之情形（見94年度交抗字
      第603 號第6 頁第16行至第19行、95年度交聲簡再字第1
      號第5 頁第22行 ）。
二、按有罪之判決確定後，有左列情形之一者，為受判決人之利
    益，得聲請再審︰一、原判決所憑之證物已證明其為偽造或
    變造者。二、原判決所憑之證言、鑑定或通譯已證明其為虛
    偽者。三、受有罪判決之人，已證明其係被誣告者。四、原
    判決所憑之通常法院或特別法院之裁判已經確定裁判變更者
    。五、參與原判決或前審判決或判決前所行調查之法官，或
    參與偵查或起訴之檢察官，因該案件犯職務上之罪已經證明
    者，或因該案件違法失職已受懲戒處分，足以影響原判決者
    。六、因發現確實之新證據，足認受有罪判決之人應受無罪
    、免訴、免刑或輕於原判決所認罪名之判決者。前項第一款
    至第三款及第五款情形之證明，以經判決確定，或其刑事訴
    訟不能開始或續行非因證據不足者為限，得聲請再審，刑事
    訴訟法第420 條定有明文。又前開刑事訴訟法第420 第1 項
    第6 款所指「發現確實之新證據」要件，必須該「證據方法
    」係「新」而「確實」。細而言之，所謂「證據」，係指形
    式存在之證據方法而言，無論人證或物證皆然。所謂「新」
    證據，係指證據之「嶄新性」（新規性、新穎性）而言，謂
    該證據必須在事實審法院判決時已經存在，因未經發現，為
    法院及當事人所不知，不及調查斟酌，而於判決後始行發現
    者而言；若在判決前已經法院調查之證據，若經法院捨棄而
    不採，即非新證據。所謂「確實」，係指證據之「確實性」
    （明確性、顯著性、顯然性），必須該證據就形式上觀察，
    已足以動搖原確定判決而言；如尚不足以推翻原判決所認定
    罪刑之證據，即非足生影響於原判決之確實證據（最高法院
    72年第11次刑庭總會決議、85年台抗字第308 號、89年台抗
    字第63號、90年度台抗字第71號、92年度台抗字第295 號裁
    定參照）。復按，法院認為無再審理由者，應以裁定駁回之
    ，經前項裁定後，不得更以同一原因聲請再審，刑事訴訟法
    第434 條定有明文。
三、經查：
  (一)有關聲請人上開指摘檢察官聲請簡易判決處刑書所起訴內容
    與事實相反云云，並未指出係合於刑事訴訟法第420 條第1
    項何款再審理由，僅空言檢察官聲請簡易判決處刑書起訴內
    容與事實相反會讓法官認為態度惡劣，而影響自由心證甚鉅
    ，尚無足採。
  (二)有關聲請人指摘證人江建中、郭豐恆虛偽證言云云，並未經
    任何確定判決證明之，是聲請人此部分所指並不符合刑事訴
    訟法第420 條第1 項第第2 款之再審事由。且聲請人所指上
    開證人之證言如何虛偽不實、矛盾及酒測值報告單內容是否
    屬實等節，於原審、上訴審、前3 次再審及抗告審中業已存
    在，並經各該法院審酌後裁判在案，有本院92年度基交簡字
    第328 號刑事簡易判決、本院93年度交簡上字第4 號刑事判
    決、本院93年度聲簡再字第2 號刑事裁定、臺灣高等法院94
    年度抗字第214 號刑事裁定、本院94年度交聲簡再字第1 號
    刑事裁定、臺灣高等法院94年度交抗字第603 號裁定、本院
    95年度交聲簡再字第1 號裁定、臺灣高等法院96年度交抗字
    第96號刑事裁定影本各1 份存卷可憑，揆諸前揭最高法院刑
    庭總會決議及裁定意旨，聲請人此部分所指亦不符合刑事訴
    訟法第420 條第1 項第6 款所定提出再審之「發現確實之新
    證據」要件。況聲請人先後3 次以上開證人江建中、郭豐恆
    等人證言不實及酒測值報告單內容不可採等為由聲請再審，
    數次提起再審，分別經本院93年度聲簡再字第2 號刑事裁
    定駁回其再審之聲請，並經臺灣高等法院94年度抗字第214
    號刑事裁定駁回其抗告；本院以94年度交聲簡再字第1 號
    裁定駁回其再審之聲請，並經臺灣高等法院以94年度交抗字
    第603 號駁回其抗告確定；本院95年度交聲簡再字第1 號
    裁定駁回其再審之聲請，並臺灣高等法院96年度交抗字第96
    號刑事裁定駁回其抗告確定，有前引各該裁定書及臺灣高等
    法院被告前案紀錄表在卷可參，揆諸首揭規定，聲請人亦不
    得再以同一理由聲請再審。
四、綜上所述，本件聲請人所舉之再審理由，均於法不合，其提
    起本件再審，為無理由，應予駁回，爰依刑事訴訟法第434
    條第1 項，裁定如主文。
中    華    民    國    98    年    7     月    27    日
                  刑事第一庭審判長法  官  王福康
                                  法  官  鄭培麗
                                  法  官  劉桂金
以上正本證明與原本無異。
對於本件裁定如有不服，應於收受送達後5日內，向本院提出抗
告書狀，敘述抗告之理由，抗告於臺灣高等法院。
中    華    民    國    98    年    7     月    27    日
                                  書記官  劉如純


司法院資訊處製作；財團法人民間司法改革基金會備份。
